【裁判字號】    96,交易,194
【裁判日期】    980930
【裁判案由】    過失致死
【裁判全文】
臺灣嘉義地方法院刑事判決             96年度交易字第194號
公  訴  人  臺灣嘉義地方法院檢察署檢察官
被      告  乙○○
選任辯護人  劉炯意律師
上列被告因過失致死案件，經檢察官提起公訴（96年度偵字第45
50號），本院判決如下：
    主  文
乙○○無罪。
    理  由
一、按被告以外之人於審判外之言詞或書面陳述，除法律有規定
    者外，不得作為證據；又被告以外之人於審判外之陳述，雖
    不符合同法第159條之1至第159條之4之規定，但經當事人於
    審判程序同意作為證據，法院審酌該言詞陳述或書面陳述作
    成時之情況，認為適當者，亦得為證據。當事人、代理人或
    辯護人於法院調查證據時，知有第159條第1項不得為證據之
    情形，而未於言詞辯論終結前聲明異議者，視為有前項之同
    意，刑事訴訟法第159條第1項及第159條之5分別定有明文。
    查本判決下列所引之供述證據，雖屬傳聞證據，惟當事人於
    本院審判期日中表示無意見不予爭執，且迄至言詞辯論終結
    前亦未表示異議，本院審酌該等證據之取得過程並無瑕疵，
    與本案待證事實間復具有相當之關聯性，以之為本案證據並
    無不當，自得採為本件認定事實之基礎，合先敘明。
二、公訴意旨略以：被告乙○○於民國（下同）96年2月23日凌
    晨1時30分許，駕駛車牌號碼5550-GX號自用小客車，沿台一
    線公路由南往北方向行駛，行經台一線公路北上256公里又2
    公尺外側車道時，本應注意行車速度，依速限標誌或標線之
    規定，無標誌或標線者，行車時速不得超過50公里，又汽車
    在同一車道行駛時，除擬超越前車外，後車與前車之間應保
    持隨時可以煞停之距離，又汽車行駛時，應注意車前狀況，
    並隨時採取必要之安全措施，且依當時情形又無不能注意之
    情事，竟疏未注意及此，仍貿然以時速70至80公里駕車超速
    直行，適有前方同方向謝河彬騎乘車牌號碼XNP-159號重型
    機車，沿台一線公路由南往北方向直行，因不及閃避及煞車
    以致與該重型機車相擦撞，謝河彬因此倒地受有骨盆骨折併
    內出血、頭部外傷腦損傷之嚴重傷害，迄於同日5時13分許
    ，在嘉義縣大林鎮慈濟綜合醫院大林分院經急救仍不治死亡
    。因認被告涉犯刑法第276條之過失致死罪嫌。
三、按犯罪事實應依證據認定之，無證據不得認定其犯罪事實，
    又不能證明被告犯罪或其行為不罰者，應諭知無罪之判決，
    刑事訴訟法第154條第2項及第301條第1項分別定有明文。至
    於認定犯罪事實，所憑之證據，雖不以直接證據為限，間接
    證據亦包括在內，然無論直接或間接證據，其為訴訟上之證
    明，須於通常一般之人均不致於有所懷疑，而得確信其為真
    實之程度者，始得據之為有罪之認定，倘其證明尚未達到此
    一程度，而有合理性懷疑之存在時，即無從為有罪之認定，
    根據「罪證有疑，利於被告」之證據法則，即不得遽為不利
    於被告之認定，最高法院76年臺上字第4986號判例意旨可為
    參照；再犯罪事實之認定，應憑真實之證據，倘證據是否真
    實尚欠明顯，自難以擬制推測之方法，為其判斷之基礎；而
    認定犯罪事實之證據係指足以認定被告確有犯罪行為之積極
    證據而言，該項證據自須適合於被告犯罪事實之認定，始得
    採為斷罪資料，最高法院亦著有40年臺上字第86號、53年臺
    上字第656號、29年上字第3105號判例意旨可資參照。
四、公訴意旨認被告涉犯刑法第276條第1項之過失致死罪嫌，無
    非係以上開犯罪事實，業據被告於偵查中自白不諱，並有證
    人即告訴人丙○○、高志宏、承辦警員甲○○、戊○○及丁○○等於偵查中具結證稱屬實，復有嘉義縣警察局民雄分局
    道路交通事故現場圖、道路交通事故調查報告表（一）、（
    二）及該分局96年5月24日嘉民警偵字第0960026727號函及
    檢送之警員甲○○偵查報告各1份、道路交通事故照片34張
    、勘驗筆錄1份及勘驗照片、相驗筆錄、相驗屍體證明書及
    檢驗報告書各1份及相驗照片21張等證據為其主要論據。訊
    據被告乙○○固坦承伊於前揭時、地撞及被害人謝河彬之機
    車等情，惟堅決否認有何過失致人與死之犯行，辯稱：伊撞
    及機車時，該機車原已倒地，被害人謝河彬並未在機車上，
    伊並未撞及被害人謝河彬等語。
五、本院查：
(一)被告於96年2月23日凌晨1時30分許，駕駛車牌號碼5550 -GX
    號自用小客車，行經省道台一線公路256.2公里處時，因左
    前方車頭撞及被害人謝河彬所有，車牌號碼XNP -159號重型
    機車而靠路邊停車等情，業據被告於審理時供述明確（見本
    院卷二第73頁），並有嘉義縣警察局民雄分局道路交通事故
    現場圖、道路交通事故調查報告表 (一)、(二)各乙份及道
    路交通事故現場照片34張在卷可稽（見警一卷第12至28頁、
    第29至31頁）。是被告於上開時、地駕車曾撞及該機車之事
    實，至堪認定。然被告既以上開情詞置辯，是本件應予審究
    者厥為：被告撞及該機車前，該機車是否業已倒地？被害人
    謝河彬是否係因被告遭撞及而死亡？
(二)證人丁○○於本院審理時具結證稱：96年2月23日凌晨1時30
    分許，伊前往「同樂歌友會」欲找歌友會老闆劉金城，伊當
    時是開車過去。聽到碰一聲滑倒的聲音，就趕快去攔車，希
    望不要再有車子追撞機車騎士，當時該機車騎士躺在「同樂
    歌友會」右邊的外側車道路中間。伊擋了好幾台車，都是往
    內側車道開，但有1台白色自小客車，伊擋不住跳開後，該
    白色自小客車就開過去，然後伊有聽到一聲類似撞擊聲音，
    但因伊已跳開，沒有看到機車騎士被撞。白色自小客車過去
    後，有1部車也開過來開很快，是被告的車，他有停下來等
    語（見本院卷二第51、52頁）。另證人戊○○於本院審理時
    亦具結證稱：伊在「同樂歌友會」受僱，負責清理包廂及煮
    菜，事故發生當時，伊在廚房煮菜，聽到一聲很大聲像撞倒
    滑行的聲音，伊走出去往右邊看，有1名機車騎士倒在「同
    樂歌友會」右側店門口的第一根電線桿前方的馬路那邊，是
    靠外側車道和機車道附近，因為那邊有車子在行駛，伊有跟
    丁○○說是否要把騎士拉起來，避免被車撞倒，伊所說的第
    一根電線桿詳如警一卷第23頁下方照片用紅筆所勾選處。伊
    跟丁○○說是否要把騎士往內拉時，有看到1部白色小客車
    從遠方開過來開很快，伊怕會被撞倒就回歌友會內煮菜等語
    （見本院卷二第54頁）。而證人丁○○、戊○○均為事發時
    適在案發地點旁「同樂歌友會」內者，僅因聽聞機車滑行聲
    響而外出查看，且渠等與異議人及死者俱不相識，亦無任何
    利害關係，是渠等證詞之真誠性自無可疑。故依渠等2人之
    證詞，被告之自小客車撞及前揭機車時，該機車業已倒地。
    又被告所駕駛之自小客車因本件事故，其左前車頭之保險桿
    斷裂，然左前車頭燈罩及左前引擎蓋等俱未受損等情，業據
    證人即到場處理本件事故之員警甲○○於審理時證稱：伊有
    在事故現場查看被告所開的車子，且都有拍照。被告的車子
    係駕駛座前面的左前車頭保險桿斷裂等語（見本院卷二第58
    頁），復有嘉義縣警察局民雄分局道路所拍攝之交通事故照
    片5張可稽（見警一卷第18、19、28頁），參以被告機車直
    立時，其後端之高度較諸被告左前保險桿為高，亦有前揭民
    雄分局所攝交通事故照片4張在卷足佐（見警一卷第26、27
    頁），故若被害人謝河彬於騎乘機車時遭被告駕車自後撞及
    ，則當非僅係高度較低之左前保險桿受損，而左前燈罩及左
    前引擎蓋等俱皆完好無缺，是由上開被告自小客車受損之情
    況，益徵被告自小客車撞及被害人謝河彬之機車前，該機車
    業已倒地至為灼然。
(三)另就道路交通事故現場圖觀之（見警一卷第29頁），被害人
    謝河彬之機車，經被告所駕駛自小客車撞及後，由東南往西
    北方向留下58.3公尺之刮地痕，而於機車刮地痕之正北方，
    則留有血跡、拖鞋等物。又證人甲○○於審理時證稱：刮地
    痕是鐵與柏油路摩擦所造成，由刮地痕可以看出機車原先位
    置在刮地痕起點之前。伊到過急診室看過機車騎士，該騎士
    身上及病床下均無拖鞋，故該拖鞋應係該機車騎士所有，由
    血跡和拖鞋位置可判斷出機車騎士曾在血跡和拖鞋附近躺臥
    過等語（見本院卷二第57頁）。故依據上開現場圖及證人甲○○之證述可知，前揭機車於本件事故發生後，倒在距機車
    刮地痕起點58.3公尺之西北方向，而被害人謝河彬倒臥在機
    車刮地痕起點之正北方，則由前揭機車與被害人謝河彬倒地
    位置，及二者倒地位置位於機車刮地痕起點之方向不同等觀
    之，被害人謝河彬與其機車是否係分經不同撞擊致因撞擊之
    施力程度、方向不同而造成倒地位置、方向不同，即非無疑
    。果爾，能否僅因被告撞及被害人機車即遽而推論被害人謝
    河彬亦係遭被告自小客車撞及，即屬可疑。
(四)告訴人即被害人謝河彬之子丙○○固於本院審理時指稱被害
    人謝河彬血跡及拖鞋掉落位置在被告煞車線行經方向，而指
    稱被告撞及被害人等語。然查，事故現場固留有左右2道煞
    車痕，其中左右煞車痕中間留有1隻拖鞋，至另1隻拖鞋及2
    處血跡均位於右煞車痕東方等情，有前揭道路交通事故現場
    圖可稽，故前揭拖鞋及血跡，並非均位於左右2道煞車痕內
    ；再者，證人甲○○於審理時證稱：該2道煞車痕因未通知
    偵查隊採取胎痕之微量跡證與被告之輪胎材質比對，所以無
    法確定該2道煞車痕為被告自小客車所留等語（見本院卷二
    第58頁），故得否以2道煞車痕間，僅留有被害人謝河彬之
    拖鞋1隻即遽認被告自用小客車曾輾過被害人謝河彬，亦非
    無疑。
(五)被害人謝河彬事故後經送醫急救，因受有雙下肢多處骨折、
    骨盆骨折併內出血、頭部外傷及右側肋骨骨折併血胸，於96
    年2月23日清晨5時13分急救無效死亡等情，有財團法人佛教
    慈濟綜合醫院大林分院醫療診斷證明書（見警一卷第32頁）
    、臺灣嘉義地方法院檢察署相驗屍體證明書、檢驗報告書（
    見96年度相字第157號卷第8至17頁）各乙份及相驗照片21張
    （見警二卷第1至11頁）在卷可稽。參以前揭事故現場之所
    留存之二隻拖鞋及二處血跡等情，足認被害人謝河彬確曾在
    事發現場遭受車輛強力撞擊。另被告所駕駛上開自小客車撞
    及前揭機車後，該機車與地面摩擦產生之58.3公尺刮地痕，
    業如前述，參以被告供承其撞到該機車時之時速為6、70公
    里等語（見本院卷二第75頁），足見被告自小客車當時撞擊
    機車之力道及動能甚巨，果被害人謝河彬亦同遭被告自小客
    車撞及，則被告自小客車當留有相關血跡、毛髮或衣物等跡
    證。然證人甲○○於本院審理時證稱：伊在事故現場有查看
    被告所開的車子並有拍照，伊並未發現被告所駕駛車輛上有
    任何死者之血跡或其他身體上之物品或衣物等語明確（見本
    院卷二第58頁），顯與被害人謝河彬所受上開嚴重傷勢及被
    告自小客車當時撞擊前揭機車時之力道不相吻合，故被告所
    駕駛之自小客車於上開時、地是否有直接撞及被害人謝河彬
    致死亦顯可疑。
(六)被告雖於檢察官偵訊中認罪，然於認罪之同時並提出伊僅撞
    及前揭機車，伊車撞上前，被害人謝河彬已倒地之辯解（見
    96年度相字第157號卷第23頁），參以被告於事故發生後，
    即對到場處理員警甲○○供稱：「（問：當時機車如何行駛
    ？）機車沒有在行駛，人倒在地上。」、「（問：人是如何
    倒在地上？）我是不知道，我聽他們說幾分鐘前該機車就被
    一部車耶到。」等語，有嘉義縣民雄分局96年2月23日處理
    謝河彬意外死案（車禍）現場處理員警與目擊者對話內容錄
    音譯文表1份附卷足參（見96年度偵字第4550號卷第2至7頁
    ），足認被告於偵訊中實未坦承駕車撞及被害人謝河彬致死
    之犯行至為灼然。至證人高志宏、丁○○、戊○○於檢察官
    偵訊中俱未證稱被告有何駕車撞及被害人謝河彬之犯行（見
    96年度相字第157號卷第22至23頁、第46至48頁、第63至64
    頁、第87至88頁；96年度偵字第4550號卷第11至13頁）。另
    證人甲○○雖於偵訊中證稱：伊認為死者被輾過後只留下一
    道機車刮地痕及2處血跡很近，我才認定應是被告他車輾過
    等語（見96年度相字第157號卷第88頁）。然查，前揭機車
    刮地痕固係被告自小客車撞及被害人謝河彬之機車所造成，
    另於道路事故現場圖所示右煞車痕東方雖留有2處血跡，然
    均無足推認被告自小客車撞及被害人謝河彬致死業如前述，
    故上開被告之認罪陳述及證人高志宏、丁○○、戊○○及甲○○等人於偵訊時之證述，俱難據為不利被告之認定。
六、綜上所述，本件依公訴人所舉證據資料，僅能證明被告駕駛
    自小客車撞及被害人謝河彬之機車，惟尚不足以達到通常一
    般之人均不致有所懷疑，而得確信被害人謝河彬亦遭被告自
    小客車撞及而致死。揆諸前揭法條規定及判例說明，即不得
    遽為被告有罪之認定，自應為被告無罪之諭知，俾免冤抑。
據上論斷，應依刑事訴訟法第301條第1項，判決如主文。
本案經檢察官李志明到庭執行職務。
中    華    民    國    98    年    9     月    30    日
                  刑事第五庭    法  官  啟夫
以上正本證明與原本無異。
如不服本判決應於收受判決後10日內向本院提出上訴書狀，並應
敘述具體理由；其未敘述上訴理由者，應於上訴期間屆滿後20日
內向本院補提理由書（均須按他造當事人之人數附繕本）「切勿
逕送上級法院」。告訴人或被害人如對於本判決不服者，應具備
理由請求檢察官上訴，其上訴期間之計算係以檢察官收受判決正
本之日期為準。
中    華    民    國    98    年    9     月    30    日
                                書記官  侯麗茹


司法院資訊處製作；財團法人民間司法改革基金會備份。
